臺灣新北地方法院行政訴訟判決
                                      111年度交字第206號
原      告  馮照軒
被      告  新北市政府交通事件裁決處
                    
代  表  人  李忠台（處長）
                    
訴訟代理人  黃曉妍律師

上列當事人間因交通裁決事件，原告不服被告民國111年3月7日
新北裁催字第48-ZAB000000號裁決，向本院提起行政訴訟，本院
判決如下：
    主  文
一、原告之訴駁回。
二、訴訟費用新臺幣300元由原告負擔。
    事實及理由
壹、程序方面：
    原告不服被告所為道路交通管理處罰條例第8條之裁決而提
    起撤銷訴訟，依行政訴訟法第237條之1，應適用交通裁決事
    件訴訟程序。本件因卷證資料已經明確，本院依同法第237 
    條之7規定，不經言詞辯論，直接裁判。
貳、實體方面：
一、爭訟概要：
　　緣原告於民國（下同）110年12月9日19時51分許，駕駛其所
    有之車牌號碼000-0000號自用小客車（下稱系爭車輛），行
    經國道一號高速公路南向40.3公里處，而由路肩變換至減速
    車道時，未依規定使用方向燈，經民眾於同年月10日檢附行
    車紀錄器錄影資料向警察機關提出檢舉，嗣經內政部警政署
    國道公路警察局第一公路警察大隊泰山分隊查證屬實，以其
    有「行駛高速公路未依規定變換車道（變換車道未依規定使
    用方向燈）」之違規事實，乃於111年1月26日填製內政部警
    政署國道公路警察局國道警交字第ZAB000000號舉發違反道
    路交通管理事件通知單對系爭車輛之車主（即原告）予以舉
    發，記載應到案日期為111年3月12日前，並於111年1月25日
    移送被告處理，原告於111年1月28日透過「交通違規申訴」
    系統向被告陳述不服舉發。嗣被告認原告所有之系爭車輛經
    駕駛而有「行駛高速公路未依規定變換車道」之違規事實，
    乃依道路交通管理處罰條例第33條第1項第4款、第63條第1
    項（第1款）及違反道路交通管理事件統一裁罰基準表等規
    定，於111年3月7日以新北裁催字第48-ZAB000000號違反道
    路交通管理事件裁決書（下稱原處分），裁處原告罰鍰新臺
    幣（下同）3,000元，並記違規點數1點。原告不服，遂提起
    本件行政訴訟。 　　
二、原告起訴主張及聲明：
（一）主張要旨：
   1、原告於110年12月9日19時51分，駕駛系爭車輛行駛於國道
      一號高速公路南下40.3公里時，因行駛高速公路未依規定
      變換車道被民眾檢舉，致遭裁決應處3,000元罰鍰。
   2、原告因於路肩開放時段由路肩駛入銜接減速車道，因路肩
      車道縮減直接匯入，當時只是順行並無變換車道，原處分
      違法。
（二）聲明：原處分撤銷。
三、被告答辯及聲明：
（一）答辯要旨：
   1、依據交通部110年11月23日交路字第1100014584號函內容
      略以：「車輛駕駛人自開放路肩駛入減速車道及自加速車
      道駛入開放路肩，考量現行變換車道係依是否跨越標線認
      定，且車輛駕駛人確有自路肩跨越路面邊線進入減速車道
      ，及加速車道跨越路面邊線進入路肩，屬於變換車道之行
      為，仍應先顯示方向燈告知其他用路人…。」及交通部路
      政司110年6月1日路臺監字第1100405713號書函內容：「
      考量車輛駕駛人自國道開放路肩銜接出口減速車道，車輛
      確有自路肩跨越路面邊線進入減速車道之行為，屬於變換
      車道之行為，又如出口交流道壅塞形成車隊回堵至主線外
      側車道時，由路肩變換車道(銜接)至減速車道之車輛，亦
      須匯入回堵車隊。鑒於車輛之方向燈為駕駛人於道路行車
      時，互通訊息之重要憑藉，顯示方向燈應以讓其他用路人
      先行瞭解其行車動線，而有足夠時間反應以增進併留之交
      通秩序，爰車輛駕駛人自路肩駛入減速車道時，仍應先顯
      示方向燈，讓其他用路人先行瞭解該車已行駛至路肩終點
      將併行駛減速車道，提醒相鄰車道之車輛駕駛人注意安全
      ，以維行車安全。」。
   2、觀檢舉影片(「RV-00000000000000-0f3zv.mp 4」、「RV-
      00000000000000-0UsB9.MP4」)，於影像畫面時間19：51
      ：37至19：51：39處，原告駕駛系爭汽車自路肩向左跨越
      路面邊線匯入左側車道，參酌前開交通部110年11月23日
      交路字第1100014584號及交通部路政司110年6月1日路臺
      監字第1100405713號書函意旨，其行為當屬變換車道無誤
      ，自應依道路交通安全規則於變換車道時顯示欲變換車道
      方向之燈光，並應顯示至完成變換車道為止，然系爭車輛
      於變換車道期間其左側方向燈全程均未亮起；且於19：51
      ：43至19：51：50處可確認系爭車輛車號為000-0000號，
      對照車籍資料確為原告所有車輛，故核其行為確有「變換
      車道未依規定使用方向燈」之違規，自屬道路交通管理處
      罰條例第33條第1項第4款規制範圍，被告據此作成裁罰處
      分，應無違誤。
　 3、原告固以其係順著車道開並未變換車道等語為辯；惟如上
      揭說明及參酌前開交通部110年11月23日交路字第1100014
      584號函意旨，現行就變換車道之認定係以是否跨越標線
      為判準，而自原告申訴書內容可知，原告駕駛系爭汽車行
      經該處因已駛至路肩開放終點故向左匯入左側車道，雖言
      僅順著車道開，然其所謂順行行為實際上係自右邊路肩向
      左跨越路面邊線駛入左側車道，上情另有交通違規行向示
      意圖可供對照，當屬變換車道無誤，考量車輛之方向燈為
      駕駛人於道路行車時，互通訊息之重要憑藉，故駕駛人自
      路肩駛入減速車道時，仍應先顯示方向燈，讓其他用路人
      先行瞭解該車已行駛至路肩終點將併行駛減速車道，提醒
      相鄰車道之車輛駕駛人注意安全，以維行車安全，是以，
      原告主張並不影響其未依規定變換車道之違規事實存在之
      認定，原處分應予維持。
   4、再者，原告既為合法考領汽車駕駛執照之人，有駕駛人基
      本資料為憑，其對上述規定應知之甚詳，並應確實遵守。
      是原告前揭所述，無非單方所執之詞，委無足取。
   5、綜上所述，被告依法裁處，應無違誤，原告之訴為無理由
      。
（二）聲明：原告之訴駁回。
四、爭點：
　　系爭車輛是否經駕駛而有原處分所指「行駛高速公路未依規
    定『變換車道』（未依規定使用方向燈）」之違規事實？
五、本院的判斷：
（一）前提事實：
　　　爭訟概要欄所載之事實，除原告以系爭車輛斯時係由路肩
      直接匯入減速車道，並無變換車道，乃否認違規外，其餘
      事實業為原告於起訴狀所不爭執，且有舉發違反道路交通
      管理事件通知單影本1紙、違規歷史資料查詢報表影本1紙
      、交通違規申訴影本1紙、內政部警政署國道公路警察局
      第一公路警察大隊111年2月6日國道警一交字第111170144
      8號函影本1份、原處分影本1紙、行向示意圖影本1紙、行
      車紀錄器錄影擷取畫面3幀、汽車車籍查詢影本1紙（見本
      院卷第71頁、第73頁、第79頁、第81頁、第82頁、第83頁
      、第89頁、第91頁、第105頁）及網路線上服務系統－檢舉
      違規案件影本1紙、行車紀錄器錄影光碟1片（均置於本院
      卷卷末存置袋）足資佐證，是除原告主張及否認部分外，
      其餘事實自堪認定。
（二）系爭車輛經駕駛而有原處分所指「行駛高速公路未依規定
      『變換車道』（未依規定使用方向燈）」之違規事實：
   1、應適用之法令：
    ⑴道路交通安全規則：
      ①第105條：
　　　　汽車行駛於高速公路、快速公路或設站管制之道路，應
        遵守其管制之規定。
      ②第109條第2項第2款：
　　　　汽車駕駛人，應依下列規定使用方向燈：
        二、左（右）轉彎時，應先顯示車輛前後之左（右）邊
            方向燈光；變換車道時，應先顯示欲變換車道方向
            之燈光，並應顯示至完成轉彎或變換車道之行為。
    ⑵高速公路及快速公路交通管制規則：
      ①第2條第1項第10款、第17款：
　　　　本規則所用名詞，釋義如下：十、減速車道︰指設於主
        線車道與匝道之間，專供汽車駛離主線車道進入匝道前
        減速之車道。十七、路肩︰指設於車道之外側，路面邊
        線與護欄或邊溝間之部分。
      ②第11條第2 款：
　　　　汽車在行駛途中，變換車道或超越前車時，應依標誌、
        標線、號誌指示，並不得有下列情形：二、未依規定使
        用方向燈。
    ⑶道路交通管理處罰條例：
      ①第7條之1（修正施行前即檢舉〈行為〉時）：
　　　　對於違反本條例之行為者，民眾得敘明違規事實或檢具
        違規證據資料，向公路主管或警察機關檢舉，經查證屬
        實者，應即舉發。但行為終了日起逾七日之檢舉，不予
        舉發。
      ②第33條第1項第4款、第6項：
        汽車行駛於高速公路、快速公路或設站管制之道路，不
        遵使用限制、禁止、行車管制及管理事項之管制規則而
        有下列行為者，處汽車駕駛人新臺幣3,000 元以上6,00
        0 元以下罰鍰：四、未依規定變換車道。第一項之管制
        規則，由交通部會同內政部定之。
      ③第63條第1項第1款：
        汽車駕駛人有下列各款所列條款之一者，除依原條款處
        罰鍰外，並予記點：一、有第三十三條第一項、第二項
        、第三十八條第一項、第四十條、第四十五條、第四十
        七條第一款至第三款、第四十八條、第四十九條或第六
        十條第二項第一款、第二款情形之一者，各記違規點數
        一點。
    ⑷按「本細則依道路交通管理處罰條例第九十二條第四項規
      定訂定之。」、「處理違反道路交通管理事件之程序及統
      一裁罰基準，依本細則之規定辦理。前項統一裁罰基準，
      如附件違反道路交通管理事件統一裁罰基準表。」，違反
      道路交通管理事件統一裁罰基準及處理細則第1條、第2條
      第1項、第2項分別亦有明定，是違反道路交通管理事件統
      一裁罰基準及處理細則即係基於法律之授權所訂定，而該
      處理違反道路交通管理事件之統一裁罰基準（即「違反道
      路交通管理事件統一裁罰基準表」）已考量「違反事件」
      、「法條依據」、「法定罰鍰額度或其他處罰」、「違規
      車種類別或違規情節」、「期限內繳納或到案聽候裁決者
      」、「逾越應到案期限30日內，繳納罰鍰或到案聽候裁決
      者」、「逾越應到案期限30日以上60日以內，繳納罰鍰或
      到案聽候裁決者」、「逾越應到案期限60日以上，繳納罰
      鍰或逕行裁決處罰者」等因素，作為裁量之標準，並未違
      反授權之目的及裁量權之本質，是其不僅直接對外發生效
      力，且被告亦應受其拘束而適用之。
   2、由前揭行車紀錄器錄影擷取畫面及行向示意圖以觀，系爭
      車輛原行駛於路面邊線與護欄間之「路肩」，嗣跨越邊線
      而駛入左側之減速車道，而於該過程並未亮左側方向燈，
      則其即有「行駛高速公路未依規定『變換車道』（未依規定
      使用方向燈）」之違規事實無訛，是被告據之乃以原處分
      裁處系爭車輛之車主（即原告）前揭處罰內容，觀諸前開
      規定，依法洵屬有據。
   3、雖原告執前揭情詞而為主張；惟查：
    ⑴固然系爭車輛所行駛之路肩寬度在與減速車道線交接處之
      後有逐漸縮小之情形，但由其行駛之路線以觀，乃係由「
      路肩」跨越「邊線」而駛入「減速車道」，故仍屬「變換
      車道」之駕駛行為（並不因其係「直行」即異其認定），
      自應依規定（道路交通安全規則第109條第2項第2款及高
      速公路及快速公路交通管制規則第11條第2款）使用方向
      燈。
    ⑵揆諸「變換車道應依規定使用方向燈」之規範意旨，無非
      係要求汽車駕駛人於變換車道前能顯示方向燈，以讓其他
      用路人能預知其行駛路線，而為因應之安全駕駛行為，故
      於變換車道之過程，應顯示方向燈，而雖系爭車輛所行駛
      之路肩寬度在與減速車道線交接處之後逐漸縮小，致行駛
      於路肩之車輛終將跨越邊線而行駛，但其仍負有使用方向
      燈而讓後方及相鄰車道之車輛駕駛人能預知其行車動態之
      義務。
　　⑶至於原告所附「路肩接減速車道沒打方向燈罰3,000法官認
      『沒意義』判撤罰」報導（見本院卷第21頁、第23頁），應
      係指臺灣臺北地方法院109年度交字第352號行政訴訟判決
      ；然法官依據法律獨立審判，本不受該判決拘束；況且，
      該判決業經臺北高等行政法院以110年度交上字第107號判
      決予以廢棄，並自為判決駁回該案原告（即受處分人）之
      訴確定（見本院卷第93頁至第101頁之判決查詢列印1份）
      ，是其此部分所指，亦本難執之而為其有利之認定。
（三）本件判決基礎已經明確，兩造其餘的攻擊防禦方法及訴訟
      資料經本院斟酌後，核與判決結果不生影響，無一一論述
      之必要，一併說明。
（四）本件第一審裁判費為300元，所以確定第一審訴訟費用額
      為300元，由原告負擔。
六、結論：原處分並無違誤，原告訴請撤銷為無理由，應予駁回
    。
中　　華　　民　　國　　111 　年　  6   　月　   30 　日
                  行政訴訟庭  法  官  陳鴻清
一、上為正本係照原本作成。
二、如不服本判決，應於判決送達後20日內，向本院提出上訴狀
    並表明上訴理由（原判決所違背之法令及其具體內容或依訴
    訟資料可認為原判決有違背法令的具體事實），其未載明上
    訴理由者，應於提出上訴後 20 日內向本院補提理由書（上
    訴狀及上訴理由書均須按他造人數附繕本，如未按期補提上
    訴理由書，則逕予駁回上訴），並應繳納上訴裁判費新臺幣
    750元。
                              書記官  李玉秀
中　　華　　民　　國　　111 　年　  6   　月　　30  　日